【裁判字號】    97,交聲,2433
【裁判日期】    971022
【裁判案由】    聲明異議
【裁判全文】
臺灣高雄地方法院交通事件裁定        97年度交聲字第2433號
原處分機關  交通部公路總局高雄區監理所
異  議  人  甲○○
即受處分人
                      號
上列異議人即受處分人因違反道路交通管理處罰條例案件，對於
交通部公路總局高雄區監理所中華民國97年9 月12日所為之處分
（原處分案號：高監營裁字裁80-N00000000號）聲明異議，本院
裁定如下：
    主  文
異議駁回。
    理  由
壹、程序部分：
一、按受處分人不服道路交通管理處罰條例第8 條所定主管機關
    所為之處罰者，得於接到裁決書之翌日起20日內，向管轄地
    方法院聲明異議，為道路交通管理處罰條例第87條第1 項所
    規定；又依道路交通管理處罰條例第87條規定向管轄法院聲
    明異議之期間，自裁決送達之翌日起算，並得依法扣除在途
    期間及聲請回復原狀，道路交通案件處理辦法第12條所亦訂
    有明文；而有關道路交通案件處理辦法第12條規定交通案件
    聲明異議之在途期間扣除，依法院訴訟當事人在途期間標準
    第4 條第1 款第2 目規定，當事人非居住於處罰機關所在之
    鄉、鎮、市（包括縣轄市、省轄市及院轄市），但居住於受
    理聲明異議案件法院之管轄區域者，依該標準第2 條第1 款
    中之「地方法院在途期間」欄所載日數，扣除在途期間，合
    先敘明。
二、查本件原處分機關所為高監自裁字裁80-N00000000號號違反
    道路交通管理事件裁決書，係於民國97年9 月12日所作成，
    並於同年9 月17日14時送達異議人位於高雄縣桃源鄉○○村
    ○○○路4 段116 之戶籍地址，由異議人之父代收等情，有
    交通部公路總局高雄區監理所送達證書影本1 紙在卷可稽，
    故上開裁決書已於該日發生送達之效力。又異議人係居住在
    高雄縣桃源鄉，與處罰機關即交通部公路總局高雄區監理所
    所在之高雄縣鳳山市為不同鄉鎮市，依前開說明，若異議人
    不服上開處分提起異議，其聲明異議之期間，自須扣除在途
    期間，即應依法院訴訟當事人在途期間標準第2 條第1 款規
    定，加計在途期間4 日，故本件異議人於97年10月13日前（
    計算方式：收受裁決書之翌日即97年9 月18日加20日加4 日
    在途期間為97年10月11日，而該日為星期六，故末日應為97
    年10月13日）聲明異議，均為適法。本件異議人於97年10月
    9 日向原處分機關聲明異議，有聲明異議狀上之收狀時間章
    在卷可查，是異議人在收受裁決書後，業於法定期間內聲明
    異議，其聲明異議之程序，自屬合法，原處分機關移送書意
    見欄認異議人聲明異議已逾聲明異議之法定不變期間，容有
    誤會，附此敘明。
貳、實體部分：
一、原處分意旨略以：異議人即受處分人甲○○（下稱異議人）
    於95年12月28日下午3 時24分許，酒後騎乘車牌號碼PQ2-95
    5 號重型機車，行經高雄縣岡山鎮○○路與富貴路口時，不
    慎撞及前方自小客車，經警到場處理，並對異議人測試酒精
    濃度值達每公升0.99毫克（超過規定標準每公升0.25毫克以
    上），原處分機關乃依道路交通管理處罰條例第35條第1 項
    第1 款規定，裁處受處分人罰鍰新臺幣（下同）45,000元，
    吊扣駕駛執照12個月，並施以道安講習處分等語。
二、異議意旨略以：異議人前開酒駕違規案，業經檢察官於96年
    3 月9 日為緩起訴處分，命受處分人書立悔過書，並於緩起
    訴處分確定後8 個月內向指定之公益團體、地方自治團體或
    社區提供40小時之義務勞務，緩起訴期間為1 年。緩起訴期
    滿原處分機關又針對受處分人之酒駕行為裁處45,000之罰鍰
    ，與「一事不二罰」之法理相違背，爰依法聲明異議等語。
三、按汽車駕駛人，駕駛汽車經測試檢定有酒精濃度超過規定標
    準之情形者，處新臺幣1 萬5,000 元以上6 萬元以下罰鍰，
    並當場移置保管該汽車及吊扣其駕駛執照1 年；有第35條第
    1 項規定之情形者，應接受道路交通安全講習，道路交通管
    理處罰條例第24 條 第1 項第2 款、35條第1 項第1 款分別
    定有明文。次按「一行為同時觸犯刑事法律及違反行政法上
    義務規定者，依刑事法律處罰之。但其行為應處以其他種類
    行政罰或得沒入之物而未經法院宣告沒收者，亦得裁處之。
    前項行為如經不起訴處分或為無罪、免訴、不受理、不付審
    理之裁判確定者，得依違反行政法上義務規定裁處之」，行
    政罰法第26條亦有明文。依其立法理由所示：「一行為同時
    觸犯刑事法律及違反行政法上義務規定時，由於刑罰與行政
    罰同屬對不法行為之制裁，而刑罰之懲罰作用較強，故依刑
    事法律處罰，即足資警惕時，實無為一事二罰再處行政罰之
    必要。且刑事法律處罰，由法院依法定程序為之，較符合正
    當法律程序，應予優先適用。但罰鍰以外之沒入或其他種類
    行政罰，因兼具維護公共秩序之作用，為達行政目的，行政
    機關仍得併與裁處」，可知該條立法目的，乃認處罰目的及
    處罰方式均相同時，若依刑事法律處罰，即足資警惕，即無
    再為行政處罰之必要，以免違背「一事不二罰」之原則，且
    造成民眾過大之負擔，但異於刑罰以外之其他種類行政罰，
    因兼具維護公共秩序之作用，為達行政目的，行政機關仍得
    併予裁處。
四、查本件異議人於上開時、地酒後騎乘機車為警查獲，經臺灣
    高雄地方法院檢察署檢察官於96年3 月9 日以96年度偵字第
    5247號為緩起訴處分，緩起訴期間為1 年，並命受處分人書
    立悔過書及於緩起訴處分確定後8 個月內向指定之公益團體
    、地方自治團體或社區提供40小時之義務勞務，該緩起訴處
    分於97年4 月14日期滿等情，有高雄縣政府警察局舉發違反
    道路交通管理事件通知單、交通部公路總局高雄區○○○○
    ○道路交通管理事件裁決書、上開緩起訴處分書及臺灣高等
    法院被告前案紀錄表附卷足憑。是檢察官緩起訴處分所命履
    行事項為異議人履向指定之公益團體、地方自治團體或社區
    提供40小時之義務勞務，核與原處分機關所為罰鍰、吊扣駕
    照及施以道安講習之裁罰種類有異，則依前開說明，原處分
    機關上開裁罰，於法有據，並無所謂「一事不二罰」之適用
    至明，異議人之上開主張，委無足採。本件異議為無理由，
    應予駁回。
據上論斷，應依道路交通管理處罰條例第87條第2 項、道路交通
案件處理辦法第19條，裁定如主文。
中    華    民    國    97    年    10    月    22    日
                  交通法庭    法  官  林揚奇
以上正本證明與原本無異。
如不服本裁定，應於收受送達後5日內向本院提出抗告狀。（應
附繕本）
中    華    民    國    97    年    10    月    22    日
                              書記官  何明昌


司法院資訊處製作；財團法人民間司法改革基金會備份。
